臺灣臺北地方法院交通事件裁定　　　　96年度交聲字第1530號
原處分機關　臺北市交通事件裁決所
異　議　人
即受處分人　丙○○
上列受處分人因違反道路交通管理處罰條例案件，對於臺北市交
通事件裁決所於中華民國96年11月15日及96年11月22日所為之處
分（原處分案號：北市裁二字第裁22-AEV171967號、北市裁二字
第裁22-C00000000號），聲明異議，本院裁定如下：
    主  文
原處分均撤銷。
丙○○不罰。
    理  由
一、原處分意旨略以：異議人即受處分人丙○○駕駛A3K—232號
    重型機車，於民國96年07月28日下午16時55分許，在臺北市
    ○○○路5 段附近，經臺北市政府警察局文山第二分局交通
    隊警員舉發「機器腳踏車，不在規定車道行駛」之違規；又
    異議人駕駛前揭車號機車，於同年9月1日下午16時20分許，
    在臺北縣新店市○○路與明德路口處，經臺北縣政府警察局
    新店分局員警舉發「駕車行經有燈光號誌管制之交岔路口闖
    紅燈」之違規，嗣經異議人向原處分機關提出申訴，經原處
    分機關調查之結果，仍認為異議人有上開違規之行為，遂分
    別於同年11月15日，依據道路交通管理處罰條例第45條第13
    款、第63條第1項之規定處罰鍰新臺幣（以下同）600元併記
    違規點數1點及於同年月22日，依據同法第53條第1項、第63
    條第1項之規定處罰鍰1,800元併記違規點數3點。
二、聲明異議意旨略以：異議人並非前述車牌號碼重型機車之所
    有人，亦無行車執照，且舉發違規通知單上所載時間伊正在
    上班，通知單上之簽章亦非伊所簽，因收到吊扣駕照裁決書
    ，才至原處分機關查明事實，為此聲明異議，請求撤銷原處
    分等語。
三、按法院受理交通事件，準用刑事訴訟法之規定，道路交通管
    理處罰條例第89條前段定有明文，又犯罪事實應依證據認定
    之，無證據不得認定其犯罪事實，刑事訴訟法第154條第2項
    定有明文；而犯罪事實之認定，應憑證據，如未能發現相關
    證據，或證據不足以證明，自不能以推測或擬制之方法，以
    為裁判基礎；另認定不利於被告之事實，須依積極證據，苟
    積極證據不足為不利於被告事實之認定時，即應為有利於被
    告之認定，更不必有何有利之證據（最高法院40年台上字第
    86號及30年上字第816 號判例意旨足資參照）。易言之，法
    院於審理行為人違反道路交通管理處罰條例案件，當踐行完
    畢調查證據之程序後，為事實之認定時如就原處分機關所認
    定之行為人違規之事實仍有合理之懷疑，而無法確信行為人
    確有該當於道路交通管理處罰條例各該處罰條文之構成要件
    事實時，此際即應依訴訟上之待證事實「倘有懷疑，則從被
    告之利益作解釋」之證據法則，作對受處分人有利之認定。
四、經查，異議人辯稱於上揭舉發違規時間，正值上班時間，不
    可能有上開違規情事發生，此有異議人所提之出勤證明一份
    在卷可稽；又經本院以肉眼比對本件舉發通知單上收受通知
    聯者簽章欄上「丙○○」之簽名與異議人提出伊本人簽收之
    舉發違規通知單之簽名、本院訊問筆錄之受訊問人欄所親自
    書寫之簽名，不論運筆方式、筆畫特徵、書寫習慣，本件舉
    發通知單影本上之「丙○○」三字，均顯然與異議人親自所
    書寫有所不同，應非出於同一人之筆跡所為，據此，益證異
    議人以前詞置辯，應非子虛。再查，證人丁○○於本院訊問
    時證稱上開車號重型機車為其所有及使用，伊並不認識異議
    人，也不知該機車是否遭他人使用過，又證人即本件舉發員
    警乙○○及甲○○於同日庭訊時亦分別證稱當日舉發違規時
    所見的駕駛執照確與異議人當庭所出示為同一之駕照，然駕
    駛人不是異議人或不能確認是否為異議人，此亦有卷附本院
    96年12月24日訊問筆錄一份可憑。是本件舉發之員警既無從
    確認本件違規之機車騎士確為丙○○本人，況證人乙○○及
    甲○○取締時，僅依駕駛人所出示之駕駛執照與行車執照舉
    發，並未要求該名機車騎士（即本件違規之駕駛人）脫安全
    帽或出示身分證，以供其查核違規人之真實身分，倘如違規
    人刻意記憶異議人之年籍資料或盜用其證件，則異議人係遭
    他人冒用名義舉發之情形亦不無可能。
五、綜上所述，異議人前揭所辯，尚非無據，此外，復查無其他
    積極證據足以證明於上開時、地，異議人有騎乘前揭車牌號
    碼之重型機車而違規之行為，應對異議人有利之認定，而異
    議人亦非系爭車輛之登記車主（依據卷附之車籍查詢單所載
    ，車主係丁○○），原處分機關不察，遽對異議人為前開裁
    決，即難認為允當，從而，本件異議為有理由，自應由本院
    將原處分撤銷，改諭知異議人不罰，以資適法。
六、據上論斷，應依道路交通案件處理辦法第20條，裁定如主文
    。
中　　華　　民　　國　　96　　年　　12　　月　　31　　日
　　　　　　　　　交通法庭    法　官　賴秀蘭
以上正本證明與原本無異。
如不服本裁定，應於送達後5日內向本院提出抗告狀。
      　　　　　　　　　　　　書記官　游秀珠
中　　華　　民　　國　　97　　年　　1 　　月　　7 　　日
